---
title: "ACT3035 intro à RMarkdown"
author: "nmeraihi"
date: "2023-10-25"
output:
  html_document: default
  keep_md: true
bibliography: reference.bib
---

```{r, echo=FALSE}
setwd("C:/Users/meraihi_n/Desktop/ACT3035")
```


# Exemple 1
## Corrélation en assurance vie

### Lecture des données
Le code ci-dessous permet de lire les donées se trouvant dans GitHub dans le [répertoire](https://github.com/nmeraihi/data)

```{r, cache=TRUE}
insurance <- read.csv("https://raw.githubusercontent.com/nmeraihi/data/master/insurance.csv")
```
Voici un apperçu des **6 première** variables se trouvant dans le tableau ~~(1)~~:

```{r}
head(insurance)
```

Nous avons sélectionné les variables d'intérêt afin de tracer un graphique qui illustre la corrélation entre les variables d'intrêt. Ce graphique nécessite la librairie `library(psych).`

```{r, echo=FALSE}
library(psych)
```
Les variable sélectionnées sont: 

* age
- bmi
- children
- charges

ou liste numérotée:

1. age
2. bmi
3. children
4. charges

```{r}
pairs.panels(insurance[c("age", 
                           "bmi", 
                           "children", 
                           "charges")])
```







