---
title: "Cours 7 ACT3035"
output:
  html_notebook: default
  html_document:
    df_print: paged
  pdf_document: default
---

Ceci est un cours pour introduire les concepts et syntaxe du R Markdow avec un exemple concret de régression linéaire. Le matériel nécessaire pour la syntaxe se trouve dans [ACT3035](https://nmeraihi.github.io/act3035book/sommaire.html).

Pour débuter avec cet exemple concret, allons chercher les donnes `flight_delay.csv` dans le repo [ACT3035H24](https://github.com/nmeraihi/ACT3035/tree/master/HIV_2024).

## Ecploration des données 

Nous allons essayer de prédire les retards d'avions en appliquant une régression lin multiple sur les données `flight_delay.csv` de type $y_{i}=\beta _{0}+\beta _{1}x_{i1}+\cdots +\beta _{p}x_{ip}+\varepsilon _{i}=\mathbf {x} _{i}^{\mathsf {T}}{\boldsymbol {\beta }}+\varepsilon _{i}$

```{r}
data1 <- read.csv("https://raw.githubusercontent.com/nmeraihi/ACT3035/master/HIV_2024/flight_delay.csv")
```
Rgegardons ensuite les première observations des ces données

```{r}
head(data1)
```
Maintenant regardons quelles sont les dimensions de ce jeux de données:

```{r}
dim(data1)
```
affichons les statistiques descriptives de la variable réponse `Arr_Delay`:

```{r}
summary(data1$Arr_Delay)
```
Regardons la corrélation **Pearson** des deux variables `Arr_Delay` et `Number_of_flights`.

```{r}
corr <- cor.test(data1$Arr_Delay, data1$Number_of_flights, method = "pearson")
corr
```
On voit bien qu'il existe une forte corrélation de l'orde de `r toString(round(corr$estimate,4))` entre nos deux variable d'intérêt Arr_Delay` et `Number_of_flights`

## Graphiques

Allons maintenant tracer quelques graphiques de type nuage de points sur la variable dépondantes avec d'autres variable dans mon jeu de données. 

### Arr_Delay vs Number_of_flights

```{r}
plot(data1$Arr_Delay, data1$Number_of_flights)
```

### Arr_Delay vs Security_o

```{r include=FALSE}
library(ggplot2)
```



```{r}
ggplot(data1, aes(x=Arr_Delay, y=Security_o))+
  geom_point()+
  theme_bw()+
  ggtitle("Retard d'arrivées vs Sécurité_o")

```
### Arr_Delay vs Support_Crew_Available

```{r}
ggplot(data1, aes(x=Arr_Delay, y=Support_Crew_Available))+
  geom_point()+
  theme_bw()+
  ggtitle("Retard d'arrivées vs Support_Crew_Available")
```

### Arr_Delay vs Airport_Distance

```{r}
ggplot(data1, aes(x=Arr_Delay, y=Airport_Distance))+
  geom_point()+
  theme_bw()+
  ggtitle("Retard d'arrivées vs Airport_Distance")
```


## Modéliation

Supprimons d'abord la première variable `Carrier` et copions je de données dans un autre _data frame_ appelé `data2`.

```{r}
data2 <- data1[-c(1)]
```
Regardons donc les première observations de ce jeu données:

```{r}
head(data2)
```

```{r}
dimension <- dim(data2)
```
Nous avons donc maintenant `r toString(dimension[1])` obesrvations sur `r toString(dimension[2])` variables.

### Division des données

Nous allons maintenant diviser nos données en deux parties, soient un échantillons aléatoire afin d'ajuster le modèle de régression liné multiples. L'autres partie restante des données, servira à tester la performance de notre modèle.


Pour cela, nous avons besoin d'un _package_ appelé `caTools`

```{r install_package, eval=FALSE, include=FALSE}
install.packages("caTools")
library(caTools)
```

Afin de répéter cette expérience avec les mêmes résultats, nous allons fixer notre seed à 3035.

```{r}
set.seed(3035)
```
Faisons un tirage aléatoire de 70% des observations de la variable réponse `Arr_Delay`. Cette échantillonage nous servira a diviser toutes les données en deux partie; 70% des données de data2 sera alloué à entraîner le modèle. La partie restante (30%) servira à tester le modèle.


```{r}
sample <- caTools::sample.split(data2$Arr_Delay, SplitRatio = .70)
train_data <- subset(data2, sample==T)
test_data <- subset(data2, sample==F)
```

Ajustons un premier modèle apelé `model` sur toutes les données `train_data`.

```{r}
model <- lm(Arr_Delay~., data = train_data)
```
Voici un apperçu sommaire du modèle:

```{r}
summary(model)
```
Nous remarquons que certaines variales, comme `Cleaning_o`, `Fueling_o` et `Security_o` ne sont pas significatives selon la _P value_, nous allons donc les exclure du modèle amélioré.


```{r}
model_amélioré <- lm(Arr_Delay~Airport_Distance+Number_of_flights+Weather+Support_Crew_Available+Baggage_loading_time+Late_Arrival_o, data=train_data)
```
regardons maintenant un apperçu de ce nouveau modèle:

```{r}
summary(model_amélioré)
```
Regardons comment le modèle prédit les valeurs sur les données d'entrainement:
```{r}
pred_train <- model_amélioré$fitted.values
head(pred_train)
```

Regardons comment mon modèle performe sur les données cachées (test_data). Pour ce faire, nous allons comparer ce que nous avons observer dans ce jeu de données avev ce qui sera prédit par le modèle_améioré qui a été entrainé sur les data_train.

```{r}
pred_test <- predict(model_amélioré, newdata = test_data)
```

Insérons ces prédictions dans un nouveau data frame appelé `pred_test_df`.

```{r}
pred_test_df <- data.frame(pred_test)
```

Regardons les données observées de l'échantilon test vs les prédiction.

```{r}
plot(test_data$Arr_Delay, col="red", type="l")
lines(pred_test_df, col="blue", type="l")
```

ceci est un exemple du code Latex si on veux écrire l'infini $\infty$ à $\infty$


ceci est une liste

* irtem 1
* item 2

### Courbe ROC

Comparer la performance du modèle avec la courbe ROC.



